【裁判字號】    89,台上,5096
【裁判日期】    890824
【裁判案由】    背信
【裁判全文】
最高法院刑事判決                              八十九年度台上字第五○九六號
    上訴人  台灣高等法院台中分院檢察署檢察官
    被  告  甲○○
右上訴人因被告背信案件，不服台灣高等法院台中分院中華民國八十六年七月二十二
日第二審更審判決（八十六年度上更(二)字第二號，起訴案號：台灣台中地方法院檢察
署八十一年度偵續(二)字第一三號），提起上訴，本院判決如左：
    主  文
原判決撤銷，發回台灣高等法院台中分院。
    理  由
本件原判決以公訴意旨略稱：被告甲○○係經營丙種墊款之富懋證券股份有限公司（
下稱富懋公司）之副總經理，於民國七十九年二月間林萬寶、陳春生、黃錦明、林翠
英各出資新台幣（下同）五百萬元（黃錦明部分實際為其妻黃曾香吉所出資），四人
共集資二千萬元委託被告代為操作股票買賣，迄七十九年四月十一日止，因股市大跌
，黃錦明等人不願再買賣股票，要求被告歸還渠等前所委託存放伊處之存摺、印章，
詎被告竟意圖為自己及富懋公司不法之利益，繼續代為操作股票買賣，而違背其任務
，將斯時尚結存之一千九百四十一萬六千六百三十元自行投入股市，且向富懋公司融
資貸款，因股市慘跌，致全部金額悉遭斷頭，嗣被告即委由陳大偉將屬林萬寶等四人
共同出資之一千九百四十萬九千零八十六元分四次提領，分別存入台中市第二信用合
作社（下稱中市二信）000000－0號彭麗陽帳戶，而與富懋公司取得其中融資
貸款之利息，致生損害於林萬寶、黃錦明等人之財產，案經黃錦明、黃曾香吉告訴及
經法務部調查局台中市調查站移送偵辦，因認被告涉犯刑法第三百四十二條第一項背
信罪嫌。惟經審理結果，不能證明被告犯罪，因而維持第一審關於背信部分諭知被告
無罪之判決，駁回檢察官在第二審之上訴，固非無見。
惟查：(一)按審理事實之法院，對於案內一切證據，除認為不必要者外，均應詳為調查
，以期發現真實，苟與待證事實有重要關係，在客觀上認為應行調查之證據，而未依
法加以調查，即與證據未經調查無異，仍難遽為被告有利或不利之認定。本件告訴人
黃錦明、黃曾香吉及證人陳春生一再指稱黃錦明與陳春生、林翠英、林萬寶，四人共
集資二千萬元委託被告代為操作股票買賣，當時係約定以陳春生在中市二信之00－
0000000號帳戶操作，故告訴人等四人之二千萬元均匯於該帳戶等情，被告亦
不否認此事（見八十偵續(二)字第一○號卷第二十四頁）。惟告訴人及證人陳春生復指
稱至七十九年四月十一日，因股市大跌，告訴人與證人陳春生等委託人均不願再買賣
股票，要求被告歸還存摺及印章，終止委託被告代為操作股票買賣等語。而被告於偵
查中對檢察官所問：是否將代告訴人等買賣股票所用之陳春生銀行帳戶內之七百四十
萬元轉匯至葉金枝之帳戶一事時，答稱：「是的，因當時陳春生不做了，當時林萬寶
也說賠錢。」（見同上頁）。委託人陳春生等人既表示不願再委託被告買賣股票，被
告何以不退還當時所餘之七百四十萬元，又將該款轉匯至葉金枝之帳戶而繼續為告訴
人及陳春生等人買賣股票﹖是否無背信情事﹖原審未詳為調查，審究明白，遽行判決
，難謂無應於審判期日調查之證據而未予調查之違誤。(二)原判決依憑被告所提之「有
價證券買賣對帳單」，其上有陳春生計算對帳之筆跡，而卷附交易明細表其上所載買
進股票之金額遠超過告訴人等集資之二千萬元甚多，因而認定告訴人等諉為不知被告
以丙種墊款代為操作買賣股票，尚難採信。惟查陳春生供稱其於股票被斷頭前並未收
到上述對帳單，被斷頭後富懋公司才影印對帳單給伊（見更(一)卷第九十九頁背面）。
究竟實情如何﹖被告所提對帳單上之筆跡是否係陳春生所為﹖原審未命被告提出對帳
單原本以供辨識，亦未鑑定是否陳春生筆跡，遽行判決，亦有可議。(三)按丙種墊款股
票買賣之作業慣例，乃由投資者自付一定成數之股票價金，餘由丙種墊款業者墊付，
股票之保管證明則交由丙種墊款業者持有，股票出售時，丙種墊款業者再從價金中扣
除墊款及利息，剩餘款再予投資者，如股票股價下跌時，丙種墊款業者可先行通知投
資者補足差額，投資者如未補差額，丙種墊款業者即自行將保管之股票賣出，扣除其
墊款與利息後，將餘額交還投資者。再截至七十九年四月十一日（即告訴人表明不續
做股票時），陳春生帳戶內尚結存一千九百四十一萬六千六百三十元一節，為被告所
是認（見八十偵續(二)字第一○號卷第二十七頁背面）。如被告另有代以丙種墊款方式
買賣股票，該股票於賣出時，扣除墊款與利息，應尚有部分之股票價金可入帳，始符
丙種墊款之作業程序，何須再由陳春生帳戶提領一千一百餘萬元歸還丙種墊款？原判
決依被告片面辯解，認被告提領該一千一百餘萬元係返還丙種墊款及支付墊款利息，
而未調查是否確有該墊款及利息，亦未說明其認定該墊款及利息之理由，亦有理由不
備之違法。檢察官上訴意旨指摘原判決為違背法令，非無理由，應認原判決仍有發回
更審之原因。又本件雖係刑事訴訟法第三百七十六條第五款所列之案件，惟於修正刑
事訴訟法施行前，原得上訴於第三審法院，且已繫屬於法院，依刑事訴訟法施行法第
五條第一項規定，仍應依施行前之法定程序終結之，附此明。
據上論結，應依刑事訴訟法第三百九十七條、第四百零一條，判決如主文。
中      華      民      國    八十九    年      八      月    二十四    日
                              最高法院刑事第三庭
                                  審判長法官  陳  錫  奎
                                        法官  洪  清  江
                                        法官  吳  昆  仁
                                        法官  李  伯  道
                                        法官  洪  文  章
      右正本證明與原本無異
                                              書  記  官
中      華      民      國    八十九    年      八      月    二十九    日


司法院資訊處製作；財團法人民間司法改革基金會備份。
